臺灣士林地方法院刑事裁定　　　　　　 96年度交簡抗字第2號
聲　請　人　臺灣士林地方法院檢察署檢察官
抗　告　人　甲○○
上列抗告人因過失傷害案件，不服本院士林簡易庭中華民國96年
5 月8 日所為96年度士交簡字第1721號裁定，提起抗告，本院管
轄第二審合議庭裁定如下：
    主  文
原裁定撤銷。
    理  由
一、原裁定意旨略以：本件刑事簡易判決於民國96年2 月14日送
    至被告甲○○住所地臺北縣永和市○○路21號4 樓址，因未
    獲會晤被告本人或有辨別事理能力之同居人、受僱人，而於
    同日將判決書正本寄存於臺北縣政府警察局永和分局新生派
    出所，故上訴期間應自96年2 月24日起起算10日，另加上在
    途期間2 日，應於同年3 月8 日屆滿，惟被告竟遲至96年4
    月24日始行上訴，顯已逾越上訴期間，其上訴即屬違背法律
    上之程式，且無從補正，乃駁回其上訴。
二、抗告意旨略以：抗告人即被告於95年8 月間即自戶籍地永和
    市○○路21號4 樓搬至租賃之永和市○○路149 巷30號5 樓
    ，並向書記官陳明，但送達地址竟錯置為永和市○○路130
    巷49號6 樓，致使未能完成送達，故原判決送達顯然不合法
    ，伊是到96年4 月19日接獲執行書記官通知始知遭受有罪判
    決才去領取判決書等語。
三、按上訴期間為10日，自送達判決後起算，固為刑事訴訟法第
    349 條前段所明定，惟應以合法送達為前提，上訴期間始能
    起算。又刑事文書之送達，除刑事訴訟法第六章有特別規定
    外，準用民事訴訟法之規定。次按送達於應受送達人之住居
    所、事務所或營業所行之；送達於住居所、事務所或營業所
    不獲會晤應受送達人者，得將文書付與有辨別事理能力之同
    居人或受僱人；送達不能依前二條規定為之者，得將文書寄
    存送達地之自治或警察機關，並作送達通知書兩份，一份黏
    貼於應受送達人住居所、事務所、營業所或其就業處所門首
    ，另一份置於該送達處所信箱或其他適當位置，以為送達。
    民事訴訟法第136 條第1 項前段、第137 條第1 項及第138
    條定有明文。所謂住所，即以久住之意思住於一定地域之謂
    ；所謂居所，乃以暫時目的所居之場所。故倘應受送達人未
    實際居住於其原住居所，縱令其戶籍登記尚未遷移，揆諸首
    揭規定，仍不得於原處所為補充送達，倘未送達於受送達人
    之住居所、事務所或營業所，而將文書付與他人代收者，應
    不生送達之效力。應於應受送達人實際領取該訴訟文書時，
    始生送達之效力。又戶籍法為戶籍登記之行政管理規定，戶
    籍地址乃係依戶籍法所為登記之事項，戶籍地址並非為認定
    住所之唯一標準，最高法院著有92年臺抗字第452 號裁定、
    93年臺抗字第393 號裁定要旨可資參照。
四、經查：本件第一審刑事簡易判決書固於96年2 月14日送至抗
    告人即被告甲○○之戶籍地臺北縣永和市○○路21號4 樓址
    ，因未獲會晤被告本人或有辨別事理能力之同居人、受僱人
    ，而於同日將判決書正本寄存於臺北縣政府警察局永和分局
    新生派出所，此有送達證書乙紙在卷可稽（至另寄至抗告人
    甲○○於偵查中誤陳之臺北縣永和市○○路130 巷49號6 樓
    地址者，則因地址欠詳不能送達遭退回），又抗告人96年2
    月14日時仍設籍在臺北縣永和市○○路21號4 樓，亦有個人
    基本資料查詢結果可據，但據抗告人陳稱：95年8 月時透過
    仲介已將臺北縣永和市○○路21號4 樓房屋賣給第三人，乃
    承租臺北縣永和市○○路149 巷30號5 樓，因為文化路的房
    子只是暫時居住，還要再搬到第三處，所以就拜託買受人同
    意伊繼續設籍在保安路的地址等語（見本院96年12月3 日訊
    問筆錄），並有不動產買賣契約書為據（出賣人為抗告人之
    妻），再觀諸抗告人提出之96年2 月份之信用卡帳單所載送
    達地址，亦為「臺北縣永和市○○路149 巷30號5 樓」乙節
    ，核與抗告人所陳之情相符，堪信抗告人於上揭第一審刑事
    簡易判決96年2 月14日送達至其戶籍地時，異議人確實並未
    實際居住在戶籍地，故該戶籍地即非應為送達之處所，自不
    得於該處所為寄存送達。如為寄存送達，應於應受送達人實
    際領取該訴訟文書時發生送達之效力。故抗告人雖於96年4
    月24日始具狀提起上訴，有本院收文戳章蓋於聲明上訴狀可
    稽，但抗告人係因執行書記官通知始於96年4 月19日始悉已
    受有罪判決，此為抗告人屢稱在卷，經本院電詢執行科書記
    官結果，亦稱：有於96年4 月19日以電話聯繫被告太太通知
    被告到案執行，被告到時即稱送達不合法，已提起抗告等語
    ，而抗告人迄今確實亦仍未向寄存機關領取本件第一審刑事
    簡易判決，有本院公務電話紀錄可佐，故應認抗告人係於96
    年4 月19日始收受第一審刑事簡易盼決，則抗告人於96年4
    月24日提起上訴，仍應認其係在法定期間之合法上訴。原裁
    定以抗告人逾越上訴期間而駁回抗告人之上訴，自有未洽，
    應予撤銷。
五、依刑事訴訟法第455 條之1 第4 項、第5 項、第413 條前段
    ，裁定如主文。
中　　華　　民　　國　　96　　年　　12　　月　　26　　日
                  刑事第七庭審判長法  官    王俊雄
                                  法  官    汪梅芬
                                  法  官    許碧惠
以上正本證明與原本無異。
本件不得抗告。
                                  書記官    徐仁豐
中　　華　　民　　國　　96　　年　　12　　月　　26　　日
